臺灣宜蘭地方法院刑事判決　　　　　　　　　　　　　　九十年度訴字第三四五號
　　公　訴　人　臺灣宜蘭地方法院檢察署檢察官
　　被　　　告　甲○○
　　選任辯護人　林世超
右列被告因違反藥事法案件，經檢察官提起公訴（九十年度偵字第一五三二號），本
院判決如左：
    主  文
甲○○明知為偽藥，而販賣，處有期徒刑肆月，如易科罰金以參佰元折算壹日。
    事  實
一、甲○○係址設台北縣中和市○○路三百零五巷三弄三號延壽藥品股份有限公司（
    以下稱延壽公司）之負責人，其明知由不詳地點以不詳代價所販入而含有「ＤＩ
    ＡＺＥＰＡＭ」成分之藥丸一千七百粒，係仿冒澳洲艾華大藥廠製造，藥品許可
    證為台北市「華特實業股份有限公司（以下稱華特公司）」所持有之「喜眠樂錠
    （ＨＹＰＮＯＤＯＲＭ，成分為ＦＬＵＮＩＴＲＡＺＥＰＡＭ  ２ｍｇ即俗稱Ｆ
    Ｍ２）」之偽藥，竟於民國八十七年間某日，基於販賣偽藥之犯意，以每粒單價
    新台幣（下同）二點五元，售予不知情之乙○○（業經檢察官為不起訴處分）。
    嗣因乙○○於同年七月間，將上開偽藥售予不知情之聖鑫藥局負責人蘇健全（業
    經檢察官為不起訴處分），並依丙○○（業經檢察官為不起訴處分）醫師釋出之
    處方箋調劑予不特定之病患。上開偽藥品於八十九年三月二十三日經宜蘭縣政府
    衛生局抽驗，扣得偽藥一千五百七十七粒（其中二百粒送驗），經送請行政院衛
    生署藥物食品檢驗局化驗結果為含有ＤＩＡＺＥＰＡＭ而證實為偽藥，而循線查
    悉上情。
二、案經台灣宜蘭地方法院檢察署檢察官自動檢舉偵辦。
    理  由
一、訊據被告矢口否認右揭犯行，辯稱：伊沒有賣「喜眠樂」之偽藥給乙○○云云。
    然查：
  (1)喜眠樂錠之正品（ＨＹＰＮＯＤＯＲＭ），成分為ＦＬＵＮＩＴＲＡＺＥＰＡＭ
    ，而扣案之仿「喜眠樂」一千五百七十七粒，經行政院衛生署管制藥品管理局於
    八十九年七月十日會同台北市政府衛生局派員向華特公司查證結果，發現並非華
    特公司申請核准進口之藥品喜眠樂，並經送行政院衛生署藥物食品檢驗局化驗，
    結果驗出ＤＩＡＺＥＰＡＭ成分，顯係喜眠樂錠之偽品等情，有宜蘭縣衛生局所
    製管制藥品重點稽查現場紀錄表、行政院衛生署管制藥品管理局八十九年七月二
    十日管稽字第八六六二九號函、行政院衛生署藥物食品檢驗局八十九年十二月二
    十一日藥檢壹字第８９１９２９０號檢驗成績書、華特公司負責人花錦綿訪談紀
    錄表、真品偽品對造照片各一紙在卷可稽，並有證人即宜蘭縣衛生局陳色珠於偵
    查中供證查獲過程甚明。而乙○○於八十七年七月間，將上開購得之喜眠樂偽藥
    ，售予聖鑫藥局負責人蘇健全，並依丙○○醫師釋出之處方箋調劑予不特定之病
    患等情，亦經證人乙○○、蘇健全、丙○○分別於偵查中及本院調查時證述明確
    。
  (2)證人乙○○於偵查中供證：扣案藥品係伊向其上游廠商甲○○購買，甲○○表示
    是水貨，進價是一顆二點五元，賣給丙○○三點八元等語、於本院調查時以書面
    並經本院當庭確認陳稱：我跟甲○○很少接觸，只有在極少數或急件藥品情況下
    才會直接打電話給甲○○訂藥，又本件查扣藥品在市面上極少使用，因屬特殊藥
    品，上游廠商中僅甲○○有販賣，所以本件查扣藥品確向甲○○購買等語，渠並
    提出與被告甲○○、甲○○之妻之電話對話錄音帶為證，其中證人乙○○、甲○○之妻有下列對話：「（林）王大嫂我上一次買ＲＯＨＹＰＮＯＬ可以還嗎？」
    「（王妻）什麼東西？」「（林）ＲＯＨＹＰＮＯＬ」、「（王妻）ＲＯＨＹＰ
    ＮＯＬ是什麼東西？」、「（林）上一次的ＦＭ２」、「（王妻）你要還就還」
    、「（林）要還就還，好像八十七年間買的，蠻早時間八十七年買的」等語及「
    （林）要明天，王大嫂剛才醫生有問ＦＭ２是那裡的？」、「（王妻）那東西不
    要在電話中講。」等語。經查，喜眠樂錠成分為ＦＬＵＮＩＴＲＡＺＥＰＡＭ，
    而ＦＬＵＮＩＴＲＡＺＥＰＡＭ原為羅氏藥廠（即ＲＯＨＹＰＮＯＬ）所製造，
    並俗稱為ＦＭ２，是可認證人乙○○與甲○○之妻於電話中對話所指稱之藥品即
    為喜眠樂錠無誤。且甲○○之妻要求乙○○不要在電話中談及ＦＭ２等情，亦可
    知渠應知悉所販售者非屬合法藥品。其雖辯稱：其妻是因ＦＭ２從電視、報章上
    得悉，許多人因私下販售以致觸法，同業中也有多人因介紹轉售而觸法，被告太
    太常聽同業提及，因而在電話中要求乙○○避談此物品，亦是人之常情，亦不能
    因此推知其妻未否認扣案藥品非其販售等語。然推究前揭電話對話為：「（林）
    ＲＯＨＹＰＮＯＬ」、「（王妻）ＲＯＨＹＰＮＯＬ是什麼東西？」、「（林）
    上一次的ＦＭ２」、「（王妻）你要還就還」、「（林）要還就還，好像八十七
    年間買的，蠻早時間八十七年買的」等語及「（林）要明天，王大嫂剛才醫生有
    問ＦＭ２是那裡的？」、「（王妻）那東西不要在電話中講。」，王妻意思應為
    其不理解ＲＯＨＹＰＮＯＬ為ＦＬＵＮＩＴＲＡＺＥＰＡＭ原製造廠名稱，故證
    人乙○○改以ＦＬＵＮＩＴＲＡＺＥＰＡＭ之俗稱ＦＭ２代稱，王妻即瞭解是指
    以前所販售之喜眠樂，才稱「你要還就還」、「那東西不要在電話中講」等語，
    應無王妻不瞭解所指藥品不明之情形，可徵扣案偽藥品應係證人乙○○向甲○○
    購買無訛。
  (3)檢察官為究明被告甲○○所辯是否屬實，並送請法務部調查局對被告就其是否有
    販賣系爭偽藥品予乙○○進行測謊，經該局於九十年八月十七日測試後，結論為
    ：「甲○○稱其未賣喜眠樂錠給乙○○，經測試呈情緒波動反應，研判有說謊」
    ，此有該局（九０）陸（三）字第九００四九九八九號鑑定通知書一紙附卷可稽
    ，益證被告甲○○，所辯未販售偽藥云云，要係卸責之詞，不足採信。
  (4)被告甲○○復辯稱：證人乙○○於宜蘭縣衛生局訪談筆錄中曾坦承扣案偽藥係向
    新竹師復華購入，其後才於本案偵查中改口稱係向被告甲○○所購買，證人乙○○應係在知悉師復華業已車禍死亡後，無法找師復華說明，因而才將販售者改稱
    被告以求脫罪。惟查：證人乙○○雖於宜蘭縣衛生局之訪談與偵查及本院調查時
    庭訊所供不一，然其既經由與被告甲○○之通話中加以確認應係向被告甲○○所
    購得，應不因前於訪談中所為不實之陳述，而全盤否認於偵查及本院時證述之真
    實性。況且，倘證人乙○○確為脫免其罪責，並知悉師復華業已死亡等情，其只
    需於偵查中訛供係向已死亡之師復華購買即可脫罪，而不必改稱係向被告甲○○
    才是。是尚難以證人乙○○供稱偽藥品來源前後不一而為有利於被告之認定。
  (5)至證人乙○○前於偵查中證稱：該藥品係透過永業股份有限公司（以下稱永業公
    司）向被告公司所訂購等語，惟嗣經證人即永業公司之負責人丁○○於本院調查
    時否認有透過該公司訂藥之事，並坦承係於檢察官偵查時，於開庭前與證人乙○○會商偵訊說詞之結果，是本件應係證人乙○○以私人名義與被告甲○○間之購
    買行為。又雖證人丙○○於本院調查時證稱：我是透過乙○○拿給我的，是他自
    己拿到藥局等語，可見起訴書犯罪事實記載「由被告甲○○自行負責僱工將系爭
    偽藥運至丙○○診所」等語確與事實有誤，然此二事實均不足影響本件成立犯罪
    構成要件之基本事實，亦均不足以作為有利於被告之認定。
  (6)是本件事證明確，被告甲○○犯行堪以認定，應依法論科。
二、核被告甲○○所為，係犯藥事法第八十三條第一項之明知為偽藥，而販賣罪。爰
    審酌被告甲○○為圖經濟上利益，不惜販賣偽藥之犯罪動機、目的、手段、其販
    賣偽藥之數量、所獲得之利益、案發後自偵查至本院審理時均矢口否認犯行之犯
    後態度等一切情狀，量處如主文所示之刑。又被告犯罪後，刑法第四十一條於九
    十年一月四日修正，於同年月十日經總統公布施行，由原來犯最重本刑三年以下
    有期徒刑以下之刑之罪，修改為犯最重本刑五年以下有期徒刑以下之刑之罪，而
    受六個月以下徒刑或拘役之宣告得易科罰金之要件，比較新舊法，應以新法有利
    於被告，自應依刑法第二條第一項前段之規定，適用裁判時前開修正之刑法第四
    十一條第一項前段之規定併予諭知易科罰金之折算標準。扣案之含有ＤＩＡＺＥ
    ＰＡＭ成分喜眠樂錠（ＨＹＰＮＯＤＯＲＭ）偽藥一千三百七十七粒（原扣案為
    一千五百七十七粒，其中二百粒送驗），既已售予他人，已非被告甲○○所有，
    並供其犯罪所用之物，爰不另宣告沒收，併予敘明。
據上論斷，應依刑事訴訟法第二百九十九條第一項前段、藥事法第八十三條第一項、
刑法第十一條前段、第二條第一項前段、第四十一條第一項，罰金罰鍰提高標準條例
第二條，判決如主文。
本案經檢察官廖允松到庭執行職務
中    華    民    國      九十一      年      四      月      二十二    日
                                  臺灣宜蘭地方法院刑事第二庭
                                          法  官  郭  淑  珍
右正本證明與原本無異。
如不服本判決，應於判決送達後十日內向本院提出上訴狀( 應附繕本 )。
                                          書記官  李  明  威
中    華    民    國      九十一      年      四      月      二十三    日
附錄法條：
藥事法第八十三條第一項
明知為偽藥或禁藥，而販賣、供應、調劑、運送、寄藏、牙保、轉讓或意圖販賣而陳
列者，處五年以下有期徒刑，得併科新台幣十萬元以下罰金。
